【裁判字號】    95,簡上,679
【裁判日期】    950831
【裁判案由】    賭博
【裁判全文】
臺灣高雄地方法院刑事判決             95年度簡上字第679號
上  訴  人
即  被  告  丁○○
            丙○○
上  一  人
選任辯護人  張賜龍律師
            黃郁婷律師
上  訴  人
即  被  告  甲○○
            己○○
            乙○○
上列被告等因賭博案件，經檢察官提起公訴（95年度偵字第5865
號），本院判決如下：
    主  文
上訴駁回。
    事  實
一、丁○○於民國91年11間，在高雄市三民區○○○路1 號之公
    眾得出入之場所經營「九龍城電子遊藝場」，並向高雄市政
    府申請核准後於遊藝場內擺放LC-88 水果盤、超世紀賓果、
    鬼神童子13支、滿貫大亨、5PK 、鑽石超級列車、FORMOSA
    、梭哈、馬場大亨、春秋戰國、劍龍、彩金象等電子遊戲機
    具。竟意圖營利，分別以月薪新台幣（下同）30,000元、28
    ,000 元 、26,000元、26,000元之代價，於92年12月下旬起
    僱用甲○○為店內經理，己○○、乙○○擔任服務生，負責
    開分洗分工作，嗣於94年12月起僱用丙○○擔任服務生負責
    開分洗分，並與該等人共同基於常業賭博之犯意聯絡，利用
    該店內擺放之電子遊戲機具以下列方式與不特定之人賭博財
    物。(1)FORMOSA 以1 比5 即新台幣100 元開得500 分；(2)
    LC-88 水果盤以1 比20；(3)神鬼童子、滿貫大亨1 比10；
    (4)春秋戰國1 比2 ；(5)超世紀賓果、5PK 、鑽石超級列車、
    梭哈、馬場大亨、劍龍、彩金象1 比1 開分，賭客以換得之
    分數押分打玩，結束後，再依機台上積分向意店員洗分，並
    依各機台比例兌換現金，藉此方式在公眾得出入之場所賭博
    財物並以之為常業。嗣於95年2 月14日下午3 時30分許，適
    有林宗賢（業經本院95年度簡字第2620號判處罰金五仟元確
    定）進入該店打玩FORMOSA 機台，同日下午4 時3 分許，累
    積分數5000分，即向己○○示意洗分兌換現金，己○○將機
    台顯示之5000分歸零後，由丙○○依比例兌換現金1000元，
    將現金放入香煙盒內後，放置於該店辦公室與隔壁密室貫穿
    之牆壁之電箱時，為警當場查獲。並扣得附表所示之物。
二、案經高雄市政府警察局三民第一分局報告臺灣高雄地方法院
    檢察署檢察官偵查起訴。
    理  由
壹、證據能力部分：
一、按被告以外之人於偵查中向檢察官所為陳述，除顯有不可信
    之情況者外，得為證據，刑事訴訟法第159 條之1 第2 項定
    有明文。偵查中對被告以外之人所為之偵查筆錄，或被告以
    外之人向檢察官所提之書面陳述，性質上均屬傳聞證據。惟
    現階段刑事訴訟法規定檢察官代表國家偵查犯罪、實施公訴
    ，依法其有訊問被告、證人及鑑定人之權，證人、鑑定人且
    須具結，而實務運作時，檢察官偵查中向被告以外之人所取
    得之陳述，原則上均能遵守法律規定，不致違法取供，其可
    信度極高。職是，被告以外之人前於偵查中已具結而為證述
    ，除反對該項供述得具有證據能力之一方，已釋明「顯有不
    可信之情況」之理由外，不宜即遽指該證人於偵查中之陳述
    不具證據能力。證人林宗賢於95年度偵字第7569號案件偵查
    中以證人身分具結後之陳述，被告及辯護人均未曾提及檢察
    官在偵查時有不法取供之情形，且未釋明上開供述有顯不可
    信之情況，依前述說明，渠等於偵查中之證言自具有證據能
    力。
貳、實體部分：
一、訊據被告丁○○、甲○○對於分別擔任「九龍城電子遊藝場
    」之負責人、店內（經理），且「九龍城電子遊藝場」店內
    擺放有電子遊戲機台供不特定人打玩，以積分兌換現金賭博
    之事實，固坦承不諱，惟均否認有何與丙○○、己○○、乙○○共同常業賭博犯行；被告丙○○、己○○、乙○○固就
    擔任「九龍城電子遊藝場」店內服務生一事坦白承認，惟否
    認有何共同常業賭博犯行；被告丁○○辯稱：店內係由甲○○負責幫客人洗分兌換現金，丙○○、己○○、乙○○僅負
    責開分洗分，不知店內有兌換現金之事云云；被告甲○○亦
    辯稱：伊係「九龍城電子遊藝場」之主任，丙○○、己○○
    、乙○○僅負責開分洗分云云；被告丙○○、己○○、乙○○則均辯稱：伊等均負責開分洗分，不知店內有洗分兌換現
    金情事云云。惟查：
１、丁○○於91年11間，在高雄市三民區○○○路1 號經營「九
    龍城電子遊藝場」，並向高雄市政府申請核准後於遊藝場內
    擺放LC-88 水果盤、超世紀賓果、鬼神童子13支、滿貫大亨
    、5PK 、鑽石超級列車、FORMOSA 、梭哈、馬場大亨、春秋
    戰國、劍龍、彩金象等電子遊戲機具。利用該店內擺放之電
    子遊戲機具以下列方式與不特定之人賭博財物之事實，業據
    被告丁○○、甲○○於本院審理時坦承不諱，核與證人林宗
    賢於偵查中證稱：前往「九龍城電子遊藝場」打玩過，95年
    12月14日查獲當日有換回1,000 元等語（見偵卷第35頁）大
    致相符，並有扣案附表所示之物可資佐證。足見，丁○○所
    經營之「九龍城電子遊藝場」確實以店內擺放之電子遊戲機
    供不特定人打玩賭博，應可認定。
２、丁○○分別以月薪30,000元、28,000元、26,000元、26,000
    元之代價，於92年12月下旬起僱用甲○○為店內經理，己○○、乙○○擔任服務生，業據被告甲○○、丙○○、己○○
    、乙○○供承無誤，並有扣案員工打卡單在卷可稽。證人即
    查獲時之賭客林宗賢並於偵查中明確證稱：要洗分（換錢）
    時，只知道是向1 個女的換的，不知道是不是己○○等語（
    見偵卷第36頁）。丙○○、己○○、乙○○均為女性，亦同
    為該店之服務生，林宗賢所指換錢之對象，應為其三人其中
    之一，衡情，林宗賢與被告丙○○、己○○、乙○○並不認
    識，且其本身亦因此涉犯本賭博罪嫌，供述之內容亦對其本
    身不利，應無可能為誣攀被告丙○○、己○○、乙○○而故
    意如此陳述之可能。又被告己○○、乙○○於該店任職期間
    迄本案查獲時已超過1 年，丙○○亦已到職4 月餘，並非初
    任職1 、2 日，渠等對於店內之狀況，應無不知之理，渠等
    以前揭情詞置辯，要無可採，渠等於店內均有從事洗分兌換
    現金之分工，至為明灼。
３、證人即共同被告丁○○雖證稱：「九龍城電子遊藝場」雖有
    賭博情事，然店內洗分兌換現金之事，均由甲○○負責，服
    務生丙○○、己○○、乙○○僅負責開分洗分，不知店內有
    兌換現金情事等語；證人即共同被告甲○○固亦證稱：伊擔
    任店內經理，丙○○、己○○、乙○○均負責開分洗分，並
    沒有幫客人兌換現金等語。然據證人丁○○於本院審理時證
    稱：店內賭客兌換現金，均係由甲○○透過監視器觀察客人
    是否有將離開的動作，主動前往幫客人兌換現金等語（見本
    院卷第64、65頁）；甲○○於本院審理時證稱：伊負責店內
    洗分兌換現金之工作，換錢的模式，是依據伊與客人的默契
    ，有些客人常來，知道他的習慣，會特別注意他，等到他出
    現某些特別動作，伊就會出來處理等語（見本院卷69頁）。
    則前往「九龍城電子遊藝場」之賭客，均僅能在甲○○主動
    查覺之情況下始得兌換現金。惟甲○○證稱：「九龍城電子
    遊藝場」24小時營業，伊上班時間約12至15小時等語（見本
    院卷第70頁）。甲○○既非24小時上班，豈非變相要求客人
    僅得在甲○○上班時間上門，倘有客人於甲○○非上班時間
    來店打玩者，是否即在服務生開分後，即無人接待？顯與事
    理有違，況證人即查獲時之賭客林宗賢於偵查中明確證稱：
    要洗分（換錢）時，只知道是向1 個女的換的，不知道是不
    是己○○等語（見偵卷第36頁）。足見，該店內洗分兌換現
    金之工作，不僅甲○○。證人丁○○、甲○○證述內容，實
    難遽採為有利被告丙○○、己○○、乙○○之認定。
４、綜上，被告5 人以前揭情詞置辯，尚無足採，被告丁○○經
    營「九龍城電子遊藝場」，僱用甲○○、丙○○、己○○、
    乙○○基於共同常業賭博之犯意，以店內擺放之電子遊戲機
    公佈特定人打玩賭博之事實，應可認定，被告5 人前述犯行
    ，事證已臻明確，應依法論科。
二、按刑法上所謂常業犯，係指反覆以同種類行為為目的之社會
    活動之職業性犯罪而言，至於犯罪所得之多寡，是否恃此犯
    罪為唯一之謀生職業，則非所問。被告丁○○於前開「九龍
    城電子遊藝場」店內擺設電子遊戲機共50檯供不特定人開分
    打玩對賭，並僱用被告甲○○、丙○○、己○○、乙○○分
    別擔任經理及服務生，負責開分、洗分及兌換現金之工作，
    被告甲○○、丙○○、己○○、乙○○於警詢時供稱係以分
    別以30,000、28,000、26,000、26,000元受僱在「九龍城電
    子遊藝場」工作，渠等顯係藉此經常反覆與人賭博從中獲利
    恃以維生，並以之為常業。故核被告丁○○、甲○○、丙○○、己○○、乙○○所為，均係犯修正前刑法第267 條之以
    賭博為常業罪。被告丁○○、甲○○、丙○○、己○○、乙○○間，就上開犯行，具有犯意聯絡及行為分擔，為共同正
    犯。
三、新舊法比較：
１、按行為後法律有變更者，適用行為時之法律。但行為後之法
    律有利於行為人者，適用最有利於行為人之法律。修正後之
    刑法第2 條第1 項定有明文。又修正前刑法第56條連續犯及
    第267 條常業賭博罪之規定，業經立法院修正刪除，並經總
    統於民國94年2 月2 日公布，於95年7 月1 日施行。如按刪
    除第267 條常業賭博罪之結果，本件被告等擺設電子遊戲機
    具之方式與賭客對賭之犯行，僅能依刑法第266 條第1 項前
    段普通賭博罪之規定處罰（見臺灣高等法院暨所屬法院因應
    新修正刑法施行座談會彙編第54號提案，見第249 頁），且
    因刪除連續犯後之結果，對被告上揭所犯自92年12月下旬起
    至查獲時之賭博犯行須數罪併罰，是新法適用結果，自較依
    行為時即修正前之刑法不利，是依刑法第2 條第1 項前段「
    從舊從輕」規定，適用被告行為時舊刑法之常業賭博罪之有
    關規定，合先敘明。
２、法定罰金刑部分：被告行為後，刑法第33條第5 款業於95
    年7 月1 日公布施行規定：「罰金：新臺幣1 千元以上，以
    百元計算之。」，與修正前刑法同條款規定「罰金：1 元以
    上。」不同。比較新舊法結果，以舊法較有利於行為人，揆
    諸上開準據法，本案關於刑法第267 條法定刑罰金部分，自
    應適用行為時之法律即修正前刑法第33條第5 款規定決定其
    罰金部分之法定刑。
３、易科罰金部分：行為人於犯罪時即修正前刑法第41條第1項
    前段規定：「犯最重本刑為5 年以下有期徒刑以下之刑之罪
    ，而受6 個月以下有期徒刑或拘役之宣告，因身體、教育、
    職業、家庭之關係或其他正當事由，執行顯有困難者，得以
    1 元以上3 元以下折算1 日，易科罰金。」，又其行為時之
    易科罰金折算標準，廢止前罰金罰鍰提高標準條例第2 條前
    段規定，就其原定數額提高為100 倍折算1 日，則本件受刑
    人行為時之易科罰金折算標準，應以銀元300 元折算1 日，
    經折算為新臺幣後，應以新臺幣900 元折算為1 日。惟95
    年7 月1 日修正公布施行之刑法第41條第1 項前段則規定：
    「犯最重本刑為5 年以下有期徒刑以下之刑之罪，而受6 個
    月以下有期徒刑或拘役之宣告者，得以新臺幣1 千元、2 千
    元或3 千元折算1 日，易科罰金。」比較修正前後之易科罰
    金折算標準，以95年7 月1 日修正公布施行前之規定，較有
    利於行為人，則應依刑法第2 條第1 項前段，適用修正前刑
    法第41條第1 項前段規定，定其折算標準。
４、法定貨幣單位部分：查被告行為後，業已增訂刑法施行法第
    1 條之1 ，並規定：「中華民國94年1 月7 日刑法修正施行
    後，刑法分則編所定罰金之貨幣單位為新臺幣。94年1 月7
    日刑法修正時，刑法分則編未修正之條文定有罰金者，自94
    年1 月7 日刑法修正施行後，就其所定數額提高為30倍。但
    72年6 月26日至94年1 月7 日新增或修正之條文，就其所定
    數額提高為3 倍。」，是就現行刑法中，有關於罰金刑處罰
    之規定已有修正。查刑法第267 條規定法定刑有罰金刑，經
    比較增訂之刑法施行法第1 條之1 與被告行為時之罰金罰鍰
    提高標準條例第1 條前段、現行法規所定貨幣單位折算新台
    幣條例第2 條結果，二者規定適用之結果並無不同，則本件
    即依被告行為時之舊法即依罰金罰鍰提高標準條例第1 條前
    段為法條適用之依據。
四、原審以被告等事證明確，依刑法第28條、第266 條第1 項前
    段、第2 項、第267 條、第41條第1 項前段、第42條第2 項
    、第38條第1 項第2 款、第3 款，罰金罰鍰提高標準條例第
    1 條前段、第2 條，並審酌被告丁○○、丙○○、甲○○、
    己○○、乙○○不思以正當工作獲取財產，竟以賭博為業，
    助長僥倖歪風，破壞社會善良風氣危害非輕，被告丁○○所
    經營之九龍城遊藝場，遭查獲賭博性電子遊戲機具多達50
    臺，規模非小，且經營賭博性電玩所得均歸其所有；而被告
    丙○○、甲○○、己○○、乙○○雖在上開遊藝場工作，惟
    渠僅為受薪階級，尚非處於主導地位，犯罪情節較輕；且被
    告丁○○與被告丙○○、甲○○、己○○、乙○○犯罪後皆
    飾詞卸責，態度非佳，被告丁○○與被告丙○○、甲○○、
    己○○、乙○○勾結串證，藐視司法，並參酌被告丁○○與
    被告丙○○、甲○○、己○○、乙○○參與犯罪之分工程度
    、所得利益等一切情狀，分別量處被告丁○○有期徒刑6 月
    、丙○○有期徒刑4 月、甲○○有期徒刑5 月，己○○、乙○○各處有期徒刑3 月，並均諭知易科罰金之折算標準，及
    扣案如附表編號1 至12所示之物，係當場賭博之器具，編號
    13 所 示之物係屬在兌換籌碼處財物，均依刑法第266 條第
    2 項之規定宣告沒收。而扣案如附表編號14至24所示之物，
    供被告丁○○與同案被告丙○○、甲○○、己○○、乙○○
    共同以經營電玩店為常業所用之物，應屬被告丁○○所有，
    於共犯責任範圍內，均依刑法第38條第1 項第2 款宣告沒收
    之。另扣案之員工打卡單3 張，因與本案犯行無直接關係，
    故本院爰不予宣告沒收。認事用法核無違誤，所處之刑亦屬
    適當，被告丁○○、甲○○上訴意旨認原審量刑過重，被告
    丙○○、己○○、乙○○否認犯罪，指摘原判決不當，均無
    理由，應予駁回。
五、原判決雖未及比較適用上開刑法修正前後之法條，然經本院
    比較結果，均仍應適用行為時法，則原判決適用行為時法論
    罪科刑並諭知易科罰金之折算標準即無不當，不構成撤銷之
    事由，附此敘明。
據上論斷，依刑事訴訟法第455 條之1 第1 項、第3 項、第368
條，判決如主文。
本案經檢察官戊○○到庭執行職務。
中    華    民    國    95    年    8     月    31    日
                  刑事第一庭    審判長法  官  陳明富
                                      法  官  方百正
                                      法  官  陳宛榆
以上正本證明與原本無異。
本判決不得上訴。
中    華    民    國    95    年    9     月    1     日
                                      書記官  劉企萍
附表
    ┌──┬──────────────┬─────┐
    │編號│   扣  案  證  物           │數量      │
    ├──┼──────────────┼─────┤
    │1   │LC-88 機台（含IC板22塊）    │22臺      │
    ├──┼──────────────┼─────┤
    │2   │超世紀賓果（含IC板3 塊）    │3 臺      │
    ├──┼──────────────┼─────┤
    │3   │鬼神童子13支（含IC板2 塊）  │2 臺      │
    ├──┼──────────────┼─────┤
    │4   │滿貫大亨（含IC板6 塊）      │6 臺      │
    ├──┼──────────────┼─────┤
    │5   │5PK （含IC板6 塊）          │6 臺      │
    ├──┼──────────────┼─────┤
    │6   │鑽石超級列車（含IC板3 塊）  │3 臺      │
    ├──┼──────────────┼─────┤
    │7   │FORMOSA（含IC板2 塊）       │2 臺      │
    ├──┼──────────────┼─────┤
    │8   │梭哈（含IC板2 塊）          │2 臺      │
    ├──┼──────────────┼─────┤
    │9   │馬場大亨5 人座（含IC板6 塊）│1 臺      │
    ├──┼──────────────┼─────┤
    │10  │春秋戰國2 人座（含IC板3 塊）│1 臺      │
    ├──┼──────────────┼─────┤
    │11  │劍龍（含IC板1 塊）          │1 臺      │
    ├──┼──────────────┼─────┤
    │12  │彩金象（含IC板1 塊）        │1 臺      │
    ├──┼──────────────┼─────┤
    │13  │營業額                      │新臺幣    │
    │    │                            │22,462 元 │
    ├──┼──────────────┼─────┤
    │14  │寄分卡                      │72張      │
    ├──┼──────────────┼─────┤
    │15  │電玩機台開洗分紀錄表        │40張      │
    ├──┼──────────────┼─────┤
    │16  │顧客寄分紀錄表              │16張      │
    ├──┼──────────────┼─────┤
    │17  │顧客寄放寄分卡              │13張      │
    ├──┼──────────────┼─────┤
    │18  │值班人員交接登記簿          │1 本      │
    ├──┼──────────────┼─────┤
    │19  │BENQ數位相機                │1 台      │
    ├──┼──────────────┼─────┤
    │20  │SD卡                        │5 張      │
    ├──┼──────────────┼─────┤
    │21  │值班交接表                  │7 張      │
    ├──┼──────────────┼─────┤
    │22  │遙控器                      │1 個      │
    ├──┼──────────────┼─────┤
    │23  │香煙盒                      │1 個      │
    ├──┼──────────────┼─────┤
    │24  │電玩機台列表用主機          │1 台      │
    └──┴──────────────┴─────┘


司法院資訊處製作；財團法人民間司法改革基金會備份。
